【裁判字號】    97,上更(一),454
【裁判日期】    980408
【裁判案由】    毒品危害防制條例
【裁判全文】
臺灣高等法院刑事判決             97年度上更(一)字第454號
上  訴  人
即  被  告  甲○○
                    現於臺灣臺北戒治所
選任辯護人  姜  震律師
上列上訴人因違反毒品危害防制條例案件，不服台灣桃園地方法
院九十六年度訴字第一七八二號，中華民國九十七年三月十一日
第一審判決（起訴案號：台灣桃園地方法院檢察署九十六年度偵
字第二五三九五號），提起上訴經判決後，由最高法院發回更審
，本院判決如下：
    主  文
原判決關於民國九十六年五月二十日販賣第二級毒品予乙○○部
分撤銷。
甲○○販賣第二級毒品，處有期徒刑柒年捌月。未扣案之販賣第
二級毒品所得之財物新臺幣貳仟元沒收，如全部或一部不能沒收
時，以其財產抵償之。
    事  實
一、甲○○有下列前科紀錄：(1)於民國八十年二月七日，因違反
    槍砲彈藥刀械管制條例案件經本院判處有期徒刑四月，減為
    有期徒刑二月確定；(2)於七十九年十一月八日，因違反懲治
    盜匪條例等案件經本院分別就竊盜罪及盜匪罪判處有期徒刑
    一年六月、有期徒刑十年，並定應執行有期徒刑十一年四月
    ，八十年一月二十五日確定，嗣減為應執行有期徒刑十年六
    月確定；經送監接續執行，於八十三年九月十六日縮短刑期
    假釋出監；(3)於八十四年十月三十日，因贓物案件，經台灣
    士林地方法院判處有期徒刑六月，八十六年一月十四日確定
    ；(4)於八十五年四月五日，因違反槍砲彈藥刀械管制條例及
    妨害自由案件，經台灣桃園地方法院判處應執行有期徒刑二
    年六月，八十五年五月二十日確定；(5)於八十五年十月三日
    ，因違反肅清煙毒條例、違反麻醉藥品管理條例案件，經本
    院分別判處有期徒刑三年二月、八月，並定應執行有期徒刑
    三年七月確定；(6)於八十五年七月二十五日，因侵占案件經
    台灣士林地方法院判處有期徒刑四月，八十五年八月十九日
    確定；(7)於八十五年六月二十三日，因違反麻醉藥品管理條
    例案件，經台灣桃園地方法院判處有期徒刑五年四月，八十
    六年四月十八日確定；前揭(3)、(4)、(5)、(6)、(7)所示之罪刑
    ，並經本院裁定應執行有期徒刑十二年二月確定，前揭(1)、
    (2)罪刑之假釋亦經撤銷，應執行殘刑有期徒刑五年九月六日
    ，並於八十六年二月十四日入監執行，於九十五年七月十八
    日因縮短刑期再經假釋出監，指揮書執行完畢日期為一百零
    一年八月二十九日，現仍在假釋期間（於本案不構成累犯）
    。
二、甲○○於前揭假釋期間內，猶不知悔改，明知甲基安非他命
    為毒品危害防制條例第二條第二項第二款所定之第二級毒品
    ，不得非法持有、販賣，竟意圖營利，並基於販賣第二級毒
    品甲基安非他命之犯意，於九十六年五月二十日晚上七時五
    十四分許，乙○○持用0000000000號行動電話門
    號，撥打甲○○所持用、由其女友戊○○申辦所有之000
    0000000行動電話門號，與甲○○聯絡，洽談購買價
    錢新台幣（下同）二千元之甲基安非他命一包（含袋重一公
    克）後，即前往桃園縣龜山鄉○○路八十三號二樓與甲○○
    碰面，甲○○將甲基安非他命一包（含袋重一公克）交予乙○○，並向乙○○收取二千元，販賣甲基安非他命予乙○○
    既遂。嗣經桃園縣政府警察局龜山分局偵辦丁○○涉犯販賣
    第一級、第二級毒品及持有具殺傷力槍械等案件，對與丁○○所持用之行動電話門號有聯絡之乙○○所持用00000
    00000行動電話門號，實施監聽，由乙○○與甲○○二
    人通話內容，循線查出甲○○涉案，而於九十六年十月十七
    日下午四時許，前往桃園縣龜山鄉○○路一一五號甲○○現
    住處搜索，及將其逮捕到案。
三、案經桃園縣政府警察局龜山分局報請台灣桃園地方法院檢察
    署檢察官偵查起訴。
    理  由
壹、證據能力：
    關於通訊監察錄音及通訊監察譯文：
    按有事實足認被告或犯罪嫌疑人有下列各款罪嫌之一，並危
    害國家安全或社會秩序情節重大，而有相當理由可信其通訊
    內容與本案有關，且不能或難以其他方法蒐集或調查證據者
    ，得發通訊監察書。一最輕本刑為三年以上有期徒刑之罪。
    ……前項通訊監察書，偵查中由檢察官依司法警察機關聲請
    或依職權核發，審判中由法官依職權核發，九十六年七月十
    一日修正公布，同年十二月十一日施行前之通訊保障及監察
    法第五條有明文規定。本件桃園縣警察局偵辦丁○○涉犯販
    賣第一級、第二級毒品及持有具殺傷力槍械等屬最輕本刑為
    三年以上有期徒刑之案件，以不能或難以其他方法蒐集或調
    查證據，有監察犯罪嫌疑人相關通訊之必要，向台灣桃園地
    方法院檢察署聲請，台灣桃園地方法院檢察署檢察官依職權
    核發通訊監察書，由桃園縣政府警察局龜山分局執行本案之
    通訊監察，而監聽之方法包含監聽、錄音及其他，監聽之電
    話為與丁○○持用之行動電話門號有通話紀錄之00000
    00000行動電話門號，監察時間九十六年五月十八日上
    午十時起至九十六年六月十六日止，有桃園縣政府警察局通
    訊監察聲請書、台灣桃園地方法院檢察署九十六年五月十七
    日九十六年桃檢玲騰聲監（續）字第○○○六三九號通訊監
    察書（本院更(一)卷第八十三頁至第八十六頁、第八十九頁至
    第九十三頁）在卷可稽，可見本件執行監聽機關對0000
    000000行動電話門號號行動電話實施監聽，屬實施刑
    事訴訟程序之公務員依法定程序所取得之證據，被告對於監
    聽譯文表有關九十六年五月二十日下午七時五十四分八秒、
    同年月二十二日晚上十一時十一分二十六秒、同年月二十三
    日凌晨零時十分三十七秒，有關乙○○持用之000000
    0000行動電話門號與0000000000行動電話門
    號間之通話內容，係其與乙○○之對話（九十七年十月七日
    本院更(一)審準備程序筆錄，本院更(一)卷第四十三頁），依上
    開說明，對於被告而言，均有證據能力。
貳、實體部分：
一、訊據被告否認有販賣第二級毒品犯行，辯稱：「…從監聽譯
    文來看，乙○○在一分多鐘以前有向內壢藥頭購買，他在電
    話中也沒有約地點，他本來就沒有購買的意願，且沒有約地
    點，也不知道我當時人在何處…我當時住的地方離龜山分局
    約一百公尺，如果他們有監聽到，一定是馬上抓人，表示當
    時我們根本沒有交易…」（九十八年三月十二日本院更(一)審
    審判筆錄第六頁、第七頁）等語。
二、經查：
  (一)0000000000、0000000000行動電話門
    號，分別係乙○○及被告所持用之行動電話門號，此已據證
    人乙○○及被告供明在卷，並表示九十六年五月二十日下午
    七時五十四分八秒之監聽譯文（同前偵查卷第六十三頁），
    是雙方之談話內容（九十六年十二月十七日原審準備程序筆
    錄，原審卷第二十三頁；九十七年一月十六日原審審判筆錄
    ，原審卷第一○六頁；九十七年十月七日本院更(一)審準備程
    序筆錄，本院更(一)卷第四十三頁）；依據卷附之監聽譯文，
    乙○○持用0000000000行動電話門號，撥打00
    00000000行動電話門號與被告聯絡，問：「喂！你
    那裡有男生嗎？」，被告回答：「有」，乙○○續稱：「我
    過去跟你拿一克」，被告問：「現金嗎」，乙○○回稱：「
    對」，被告續稱：「現在比較貴」，乙○○回稱：「現在先
    不要漲價」，被告續答：「我自己再拿就比較貴了，一兩六
    萬多」，乙○○表示：「這樣我錢不夠」，被告回答：「沒
    有辦法」，陳達隆回稱：「好啦，我等一下就到了」（同前
    偵卷第六十三頁）。由上對話內容可知，雙方已就毒品交易
    種類、價格達成協議，而「男生」係指甲基安非他命，此已
    據被告供明在卷（九十六年十二月十七日原審訊問筆錄，原
    審卷第二十三頁；九十七年二月二十六日原審審判筆錄，原
    審卷第一七五頁），由於被告已應允交易，乙○○亦表示立
    即前往拿取，依理不會爽約，且被告於九十六年十月十八日
    原審羈押訊問程序（原審九十六年度聲羈字第八七一號卷第
    七頁）及九十六年十二月二十八日原審準備程序時（原審卷
    第三十九頁），亦表示乙○○有前往向其拿取甲基安非他命
    ，其亦有自乙○○收取價金，本件雙方有完成交易甲基安非
    他命之行為；至於價金，依被告歷次供詞，有「二千元或二
    千五百元」（九十六年十月十八日原審羈押訊問筆錄，原審
    九十六年度聲羈字第八七一號卷第七頁）、「三千元」（九
    十六年十二月十七日原審訊問筆錄，原審卷第二十三頁）、
    「三千五百元」（九十六年十二月二十八日原審準備程序筆
    錄，原審卷第三十九頁），依罪疑唯輕法則，認交易價金為
    二千元。
  (二)雖然被告否認有販賣甲基安非他命犯行，並以：「我沒有拿
    安非他命（甲基安非他命）給任何人使用過…二級毒品安非
    他命一公克是丙○○寄放在我那邊，託我拿給乙○○…」（
    九十六年十月十八日警詢筆錄，同前偵查卷第十六頁）、「
    他（乙○○）要向我拿丙○○寄放在我那的安非他命…只要
    是乙○○打電話給我，都是談此事，而我會幫丙○○收錢，
    看乙○○拿多少毒品，我就幫丙○○收多少錢…」（九十六
    年十月十八日偵查筆錄，同前偵查卷第一四五頁）、「那時
    候丙○○有把第二級毒品寄放在我那邊，因為丙○○沒有空
    ，跟我說若乙○○需要毒品的話，就到我那邊拿，我想要從
    中賺取一些錢，就騙乙○○說價格比較高，可是乙○○來拿
    毒品的時候，也是用同樣的錢給我，要我把錢轉交給丙○○
    ，那時候的價格好像是兩千元或兩千五百元…」（九十六年
    十月十八日原審訊問筆錄，原審九十六年度聲羈字第八七一
    號卷第七頁）、「…丙○○把貨物寄放在我這裡…我想要賺
    他（乙○○）的錢，丙○○跟我說安非他命（甲基安非他命
    ）一公克三千元，我要賣乙○○公克三千五百元…（當天他
    < 乙○○>跟你拿幾公克？）後來他沒有來拿…」（九十六
    年十二月十七日原審訊問筆錄，原審卷第二十三頁、第二十
    四頁）、「…丙○○是要賣他三千元，但我請他拿三千五百
    元來，我騙他漲價，後來他就沒有來（你在檢察官聲請羈押
    時，院方法官問你有關該部分通訊譯文時，你為何回答乙○○有來拿？）應該有來拿，只是毒品的價額我忘記到底是兩
    千元賣兩千五百元，或是三千元賣三千五百元給他。但是我
    那一天確實沒有賺到錢，他是給我原來丙○○講的價額（錢
    ）…」（九十六年十二月二十八日原審準備程序筆錄，原審
    卷第三十九頁）、「…是乙○○要拿丙○○寄放他給他的東
    西，他以為我要賺他錢，所以我才會跟他講現在比較貴。他
    曾經有把要給丙○○的錢交給我過，但大部分都是用欠的…
    丙○○在忙，沒辦法拿毒品給乙○○，所以寄放在我這…價
    額是我跟他討論的，但是他不相信，另外丙○○有交代乙○○有現金才可以交給他，因為乙○○懷疑我從中獲利，我才
    跟他講我自己買的價額（錢）…」（九十七年二月二十六日
    原審審判筆錄，原審卷第一七二頁、第一七四頁、第一七五
    頁）、「…乙○○在一分多鐘以前有向內壢藥頭購買，他在
    電話中也沒有約地點，他本來就沒有購買的意願，且沒有約
    地點，也不知道我當時人在何處…」（九十八年三月十二日
    本院更(一)審審判筆錄第六頁）等語置辯。而證人乙○○亦證
    稱：「…（譯文中顯示你問被告你那邊有沒有男生，他說有
    ，你又說我過去跟你拿一克，這樣子的對話內容是你請他幫
    忙問或是你是直接跟他要？）是請他（被告）幫我問…（這
    一通譯文你說請他去問丙○○為何你不自己問？）因為我那
    時候我沒有他（丙○○）的電話…（後來安非他命是否問到
    ？）有…（後來是否買到？）沒有，因為價錢太貴，所以買
    賣不成…（當時一克是多少錢？）兩千三百至兩千五百元之
    間…（你當時既然一克是兩千元，後來為何說價錢太貴？）
    因為被告跟我說要三千元，所以沒有去拿…」（九十七年一
    月十六日原審審判筆錄，原審卷第一○六頁、第一○七頁）
    等語。
  (三)然而，被告於偵查、原審主張乙○○係向其拿取丙○○寄放
    該處之甲基安非他命，惟對於其是否已將丙○○寄放之甲基
    安命交付予乙○○、向乙○○收取價金，或稱已將甲基安非
    他命交予乙○○及向乙○○收取價金，或稱已將甲基安非他
    命交予乙○○，乙○○未支付價金，或稱乙○○未前去向其
    拿取甲基安非他命，所述前後有出入，嗣於本院更(一)審審理
    時則稱被告係與乙○○通電話前，乙○○已與他人聯絡購買
    甲基安非他命，乙○○與其電話中並未約碰面交易地點，無
    向其購買之意願等語，更與前述之供詞完全不同；而證人乙○○所指央請被告詢問賣毒者之供述，亦異於被告供稱：「
    …他（乙○○跟丙○○交易約定毒品的交易地點是他們兩人
    約定後，或是丙○○跟你講好，你再跟乙○○講？）他們都
    已經事先講好…有時候丙○○會事先告知，有時候乙○○打
    電話給我，我再打電話給丙○○…」（九十六年十二月十七
    日原審訊問筆錄，原審卷第十九頁）等語。其二人上述供述
    是否真實，令人存疑。而且，倘若證人乙○○所述其要求被
    告代向丙○○詢問有無毒品可出售一情為真，則何以兩人在
    對話內容中始終未曾提及丙○○，且在被告未向丙○○查詢
    有無毒品前，被告即答覆證人乙○○「有」後，隨即再詢問
    證人乙○○是否欲以現金給付，並與證人乙○○開始議價之
    後，證人乙○○即稱其即將抵達被告所在之處。是以，證人
    乙○○對於該通電話談話內容之動機、用意，非但與被告上
    開所述情節不符，亦不符合經驗法則。另衡諸社會一般談話
    代表之意涵及買賣交易之常情，觀以上開被告與證人乙○○
    兩人之通話內容，其等談話之用意及過程應解讀為：「證人
    乙○○撥打電話向被告詢問被告是否有第二級毒品甲基安非
    他命可售予之，在被告給予肯定答案『有』後，證人乙○○
    始提出欲向被告購買一公克第二級毒品甲基安非他命之要約
    ，被告隨即詢問買賣價金之給付方式是否為現金，在證人乙○○同意以現金給付後，被告即告知毒品之當時行情價較高
    ，證人乙○○再與被告繼續議價，要求被告不要漲價，被告
    則告知其本身所買入毒品之進價已經很高，一兩重之甲基安
    非他命即要價六萬多元，證人乙○○再告知錢不夠，企圖要
    求被告降價，但被告不肯，證人乙○○只好承諾以被告所述
    價格向其購買第二級毒品安非他命一公克，並稱其將立即到
    達被告所在之處，即此等談話過程，相當符合一般買賣之過
    程，且包括討價、還價之議價過程在內，況兩人均無提及其
    他人，足見該次買賣並無第三人介入之情形。揆諸上開說明
    ，堪認被告就此部分以上開情詞置辯，及證人乙○○於原審
    審理中證稱被告並無於九十六年五月二十日販賣第二級毒品
    予其之證述均無可採，並足以確定被告係因為欲自行販售證
    人乙○○第二級毒品甲基安非他命，始會交付一公克之第二
    級毒品安非他命予證人乙○○，絕非代丙○○轉交毒品予證
    人乙○○；另證人乙○○則係因為欲給付其與被告約定之毒
    品買賣價金予被告，始會交付金錢，而非要求被告將其給付
    之款項轉交予丙○○一情無誤。
  (四)按甲基安非他命係政府嚴予查緝之違法行為，且甲基安非他
    命可任意分裝或增減其分量，而每次買賣之價量，亦隨時隨
    雙方關係之深淺、當時之資力、需求程度及對行情之認知等
    因素，機動的調整，因之販賣之利得，除經坦承犯行，或帳
    冊價量均記載明確外，委難察得實情，是縱未確切查得販賣
    賺取之實際差價，但除別有事證，足認係按同一價格轉讓，
    確未牟利之情形外，尚難執此認非法販賣之事證有所不足，
    致知過坦承者難辭重典，飾詞否認者反得逞僥倖，而失情理
    之平；且甲基安非他命之價格不低，取得不易，凡為販賣之
    不法勾當者，苟無利可圖，應無甘冒被查緝法辦重刑之危險
    ，平白無端義務為該買賣之工作，是其販入之價格必較售出
    之價格低廉，而有從中賺取買賣差價牟利之意圖及事實，應
    屬符合論理法則且不違背社會通常經驗之合理判斷。再由卷
    附監聽譯文，被告表示：「我自己再拿就比較貴了，一兩六
    萬多」（同前偵查卷第六十三頁），一兩通常即指一台兩，
    為三十七點五公克，以每台兩六萬元或七萬元換算，一公克
    為一千六百元或一千八百六十六點六七元（四捨五入），被
    告以一公克二千元販賣予乙○○，有營利之意圖，應可認定
    。
  (五)至被告雖又辯以其居住處所離龜山分局約一百公尺處，本件
    早已實施監聽得知，如果有販毒，依辦案常規，當於第一時
    間查獲，然警方卻遲未處理，顯然其無販毒等語。惟按警方
    辦案快慢，有其主客觀因素，與被告是否犯罪無關；而且，
    本件原係桃園縣政府警察局偵辦丁○○涉犯販賣第一級、第
    二級毒品及持有具殺傷力槍械等案件，對與丁○○所持用之
    行動電話門號有聯絡之乙○○所持用之000000000
    0行動電話門號，實施監聽，由乙○○與00000000
    00行動電話門號通話內容，查悉0000000000行
    動電話門號使用有販賣第二級毒品犯罪嫌疑，然尚難依上開
    對話內容即得知與乙○○通話者即係被告，及其確切所在地
    點，得以立即趕赴雙方碰面地點逮人，何況0000000
    000行動電話門號，係被告之女友戊○○申辦所有，交予
    被告使用一節，亦據被告供明在卷，是警方於九十六年五月
    二十二日晚上七時五十四分許後，得知上開通話內容，於九
    十六年十月十七日下午四時五十分許，持原審法院核發之搜
    索票前往桃園縣龜山鄉○○路一一五號被告現居所搜索，就
    警方辦案過程而言，難認有延誤不處理之情形，尚不得依此
    為被告未販賣甲基安非他命予乙○○之有利證據。
  (六)綜上所述，被告前述辯解，係卸責之詞，不足採信，事證明
    確，被告犯行堪以認定。
三、核被告所為係犯毒品危害防制條例第四條第二項販賣第二級
    毒品罪。被告販賣第二級毒品前持有第二級毒品之低度行為
    ，為販賣第二級毒品之高度行為所吸收，不另論罪。
四、原審認被告九十六年五月二十日販賣第二級毒品罪證明確，
    予論罪科刑，固非無見。惟查，被告向乙○○收取之價金，
    依其歷次供詞，有「二千元或二千五百元」（九十六年十月
    十八日原審羈押訊問筆錄，原審九十六年度聲羈字第八七一
    號卷第七頁）、「三千元」（九十六年十二月十七日原審訊
    問筆錄，原審卷第二十三頁）、「三千五百元」（九十六年
    十二月二十八日原審準備程序筆錄，原審卷第三十九頁），
    依罪疑唯輕法則，本院認定本件甲基安非他命交易價金為二
    千元，原審認係三千元，尚有未洽。至被告上訴否認此部分
    販賣第二級毒品犯行，並無理由，惟原審判決既有上述可議
    之處，應由本院將原審判決此部分撤銷改判。爰審酌販賣第
    二級毒品，戕害他人健康，甚而影響家庭和樂及社會治安，
    被告之前科（有本院被告全國前案紀錄表可參），犯後否認
    ，販賣數量不多，所得不法利益非鉅等一切情狀，量處有期
    徒刑七年八月。被告販賣第二級毒品安非他命，得款二千元
    ，係被告犯販賣第二級毒品罪所得之財物，依毒品危害防制
    條例第十九條第一項規定宣告沒收，如全部或一部不能沒收
    時，應以被告之財產抵償之。
據上論斷，應依刑事訴訟法第三百六十九條第一項前段、第三百
六十四條、第二百九十九條第一項前段、毒品危害防制條例第四
條第二項、第十九條第一項，判決如主文。
本案經檢察官繆卓然到庭執行職務。
中    華    民    國    98    年    4     月    8     日
                    刑事第十三庭審判長法  官  曾德水
                                      法  官  陳恆寬
                                      法  官  林婷立
以上正本證明與原本無異。
如不服本判決，應於收受送達後10日內向本院提出上訴書狀，其
未敘述上訴之理由者並得於提起上訴後10日內向本院補提理由書
（均須按他造當事人之人數附繕本）「切勿逕送上級法院」。
                                      書記官  王增華
中    華    民    國    98    年    5     月    5     日
附錄本案論罪科刑法條全文
毒品危害防制條例第四條
製造、運輸、販賣第一級毒品者，處死刑或無期徒刑；處無期徒
刑者，得併科新臺幣一千萬元以下罰金。
製造、運輸、販賣第二級毒品者，處無期徒刑或七年以上有期徒
刑，得併科新臺幣七百萬元以下罰金。
製造、運輸、販賣第三級毒品者，處五年以上有期徒刑，得併科
新臺幣五百萬元以下罰金。
製造、運輸、販賣第四級毒品者，處三年以上十年以下有期徒刑
，得併科新臺幣三百萬元以下罰金。
製造、運輸、販賣專供製造或施用毒品之器具者，處一年以上七
年以下有期徒刑，得併科新臺幣一百萬元以下罰金。
前五項之未遂犯罰之。


司法院資訊處製作；財團法人民間司法改革基金會備份。
